【裁判字號】    90,判,2181
【裁判日期】    901122
【裁判案由】    房屋稅
【裁判全文】
最  高  行  政  法  院  判  決                    九十年度判字第二一八一號
    原      告  甲○○
    被      告  高雄縣稅捐稽徵處
    代  表  人  辛純浩
右當事人間因房屋稅事件，原告不服財政部中華民國八十九年二月二十三日台財訴第
0000000000號再訴願決定，提起行政訴訟。本院判決如左：
    主  文
再訴願決定、訴願決定及原處分（復查決定）均撤銷。
訴訟費用由被告負擔。
    事  實
緣原告所有坐落高雄縣大社鄉○○村○○路水哮巷二之十號（即傑笙遊樂園區內）之
房屋，經被告自民國七十九年起核課房屋稅。於八十七年二月間，被告辦理房屋稅籍
清查時，發現同址有新建房屋，乃釐正稅籍，並自八十六年七月起核課房屋稅，其八
十五、八十六及八十七年房屋現值經評定為新台幣（下同）一、七三五、五○○元、
一、七一○、四○○元及九、二九四、一○○元，並按各該房屋之用途所適用之稅率
予以核課八十五年房屋稅本稅四○、三五七元，附徵教育捐八、八○四元；八十六年
本稅三九、七八六元，教育捐八、六八四元及八十七年本稅二六六、六二四元，教育
捐七六、二二七元。原告不服，申請復查結果，未獲變更，提起訴願、再訴願均遭決
定駁回，遂提起行政訴訟。茲摘述兩造訴辯意旨如次：
原告起訴意旨略謂：一、查原告所有系爭房屋係供放置農業機具及堆肥使用，並非供
放置昆蟲標本使用，有照片附卷可稽，而該房屋坐落之高雄縣大社鄉○○○段七○－
一○地號土地為農業用地，依房屋稅條例第十五條第一項第六款規定，應免徵房屋稅
。二、按房屋稅向房屋所有權人徵收之，房屋稅條例第四條第一項定有明文。查被告
於八十八年十二月十六日八八高縣稅法字第一二七八七七號房屋稅復查決定書中稱：
「渡假小木屋、套房、餐廳、會議室、交誼廳、遊樂設施等建築物，經查為傑笙育樂
事業有限公司所有，有該公司八十八年八月十六日函覆及該公司歷年（八十三年至八
十七年）申報營所稅之財產目錄附卷可稽，是以本案系爭房屋一樓自用農舍及增建之
房屋部分面積合計六二一．九平方公尺為申請人所有，依法應按營業用稅率課徵房屋
稅，而其他傑笙樂園園區內之渡假小木屋、套房、餐廳、會議室、遊樂設施等建築物
部分應予註銷」等語，足見被告之認定，確係違法。三、綜上所述，請撤銷原核定、
復查及一再訴願決定，命被告另為適當之處分等語。
被告答辯意旨略謂：一、按「房屋稅，以附著於土地之各種房屋，及有關增加該房屋
使用價值之建築物，為課徵對象：．．．六、專供飼養禽畜之房舍，培植農產品之溫
室、稻米育苗中心作業室、人工繁殖場、抽水機房舍；專供農民自用之燻菸房、稻穀
及茶葉烘乾機房、存放農機具倉庫及堆肥舍等房屋。」為房屋稅條例第三條及第十五
條第一項第六款所明定。二、查原告為傑笙遊樂園之實際經營者，其所有系爭房屋及
遊樂設施，均屬房屋稅之課徵對象，經被告自七十九年起課房屋稅，其八十五、八十
六年房屋現值分別評定為一、七三五、五○○元及一、七一○、四○○元，並按各該
房屋之用途所適用之稅率核課其八十五年房屋稅本稅四○、三五七元，附徵教育捐八
、八○四元；八十六年本稅三九、七八六元，教育捐八、六八四元，依法有據，並無
不合。另被告八十七年二月間辦理房屋稅籍清查時，於同址查獲有新增建房屋及遊憩
設施數十間，乃及時釐正稅籍，並自八十六年七月起課房屋稅，核計其八十七年房屋
現值為九、二九四、一○○元。又因其園區內所有房屋及遊樂設施，均為營業目的而
設置，故幾乎全部按營業用稅率核課其八十七年房屋稅本稅二六六、六二四元及附徵
教育捐七六、二二七元於法亦非有違。三、經查系爭房屋為加強磚造一層房屋，坐落
基地地號為牛食坑段七○－一七及七○－一八號，原告於七十八年十二月以其為起造
人申請建造自用農舍面積三二六．六六平方公尺，領有建物使用執照，旋於七十九年
三月增建同結構一層房屋，與上開自用農舍相連接且相通，面積二九五．二平方公尺
，合計六二一．九平方公尺，而「傑笙樂園」自七十九年八月十六日開始營業後，被
告就原告八十八年房屋稅復查案於八十八年七月復勘時，系爭房屋仍供「傑笙樂園」
作生態展示館展示昆蟲標本等，八十八年十一月再勘查時，雖已閉館，但尚留有一些
有關展示的物品，並未見放置農機具及堆肥使用，自無房屋稅條例第十五條第一項第
六款免徵房屋稅之適用。四、至於以原告名義課徵房屋稅之標的渡假小木屋、套房、
餐廳、會議室、交誼廳、遊樂設施，經查明為傑笙育樂事業有限公司所有，有該公司
歷年（八十三年至八十七年）申報營所稅之財產目錄附卷可稽，是以本案系爭房屋一
樓自用農舍及增建之房屋部分，面積合計六二一．九平方公尺為原告所有，依法應按
營業用稅率課徵房屋稅。而以原告名義課徵其他「傑笙樂園」園區內之渡假小木屋、
套房、餐廳、會議室、遊樂設施等建築物部分之房屋稅顯然有誤，應予註銷。是以本
案房屋稅應更正為八十五年本稅三○、七二三元，教育捐八、二一八元；八十六年本
稅三○、三二三元，教育捐八、一一一元；八十七年本稅三三、七三二元，教育捐一
○、一一九元，合計本稅九四、七七八元，教育捐二六、四四八元。五、綜上論述，
原告之訴為部分有理由，部分無理由，爰請依法判決變更原處分，以維稅政等語。
    理  由
按行為時房屋稅條例第二條規定：「本條例用辭之定義如左：一、房屋，指固定於土
地上之建築物，供營業、工作或住宅用者。．．．」第三條規定：「房屋稅，以附著
於土地之各種房屋，及有關增加該房屋使用價值之建築物，為課徵對象。」第四條第
一項規定：「房屋稅向房屋所有人徵收之。．．．」本件原告所有坐落高雄縣大社鄉
○○村○○路水哮巷二之十號房屋，經被告自七十九年起核課房屋稅。於八十七年二
月間，被告辦理房屋稅籍清查時，發現同址有新建房屋，乃釐正稅籍，並自八十六年
七月起核課房屋稅，其八十五、八十六及八十七年房屋現值經評定為一、七三五、五
○○元、一、七一○、四○○元及九、二九四、一○○元，並按各該房屋之用途所適
用之稅率予以核課八十五年房屋稅本稅四○、三五七元，附徵教育捐八、八○四元、
八十六年本稅三九、七八六元，教育捐八、六八四元及八十七年本稅二六六、六二四
元，教育捐七六、二二七元，固非無見。惟查原告於訴願時即主張坐落高雄縣大社鄉
○○村○○路水哮巷二之十號房屋及其他渡假小木屋、套房、餐廳、會議室、交誼廳
、遊樂設施等建築物，均非坐落高雄縣大社鄉○○○段七○－一○地號土地上，亦無
系爭門牌號碼高雄縣大社鄉○○村○○路水哮巷二之十號房屋云云，則被告究係如何
認定上開建築物為原告所有？事實殊欠明瞭。且查依被告八十八年十二月十六日八八
高縣稅法字第一二七八七七號對原告八十八年度房屋稅復查決定書之理由三稱：「至
於課徵房屋稅對象之渡假小木屋、套房、餐廳、會議室、交誼廳、遊樂設施等建築物
，經查為傑笙育樂事業有限公司所有，有該公司八十八年八月十六日函覆及該公司歷
年（八十三年至八十七年）申報營所稅之財產目錄附卷可稽，是以本案系爭房屋一樓
自用農舍及增建之房屋部分面積合計六二一．九平方公尺為申請人所有，依法應按營
業用稅率課徵房屋稅，而其他傑笙樂園園區內之渡假小木屋、套房、餐廳、會議室、
遊樂設施等建築物部分應予註銷」等語，有該復查決定書在卷足憑。從而，原處分以
上開建築物係屬原告所有，因而對原告課徵房屋稅，核與首揭「房屋稅向房屋所有人
徵收」之規定不合。本件原處分既有違誤，一再訴願決定遞予維持，亦有未洽。原告
據以指摘，非無理由，應由本院將再訴願決定、訴願決定及原處分（復查決定）均撤
銷，由被告查明後，另為適法之處分，以昭折服。
據上論結，本件原告之訴為有理由，爰依行政訴訟法施行法第二條、行政訴訟法第九
十八條第三項前段，判決如主文。
中    華    民    國      九十      年      十一      月    二十二      日
                    最 高 行 政 法 院  第 五 庭
                                審 判 長 法  官      廖  政  雄
                                         法  官      趙  永  康
                                         法  官      林  清  祥
                                         法  官      鍾  耀  光
                                         法  官      姜  仁  脩
右  正  本  證  明  與  原  本  無  異
                                         法院書記官  蘇  金  全
中    華    民    國      九十      年      十一      月    二十二      日


司法院資訊處製作；財團法人民間司法改革基金會備份。
